【裁判字號】    95,訴,85
【裁判日期】    951213
【裁判案由】    違反槍砲彈藥刀械管制條例
【裁判全文】
臺灣新竹地方法院刑事判決                95年度訴字第85號
公  訴  人  臺灣新竹地方法院檢察署檢察官
被      告  乙○○
                      號
                    （另案在臺灣新竹監獄新竹分監執行）
指定辯護人  本院公設辯護人  甲○○
上列被告因違反槍砲彈藥刀械管制條例案件，經檢察官提起公訴
（94年度偵緝字第474號），本院判決如下：
    主  文
乙○○共同連續未經許可，製造可發射子彈具有殺傷力之槍枝，
處有期徒刑柒年，併科罰金新臺幣拾萬元，罰金如易服勞役，
以新臺幣仟元折算壹日。扣案如附表一所示之槍枝拾支、附
表三所示製造槍彈之工具材料均沒收之。
    事  實
一、乙○○明知非經主管機關許可，不得製造可發射子彈具有殺
    傷力之槍枝及子彈，竟未經許可，與友人鄭錦陽（業經本院
    於民國95年6月21日以94年度訴字第807號判處有期徒刑8年
    ，併科罰金新臺幣60萬元確定）共同基於製造可發射子彈具
    有殺傷力之改造槍枝及製造子彈之概括犯意聯絡，2人自93
    年6月初某日起，分別在不詳地點，購買(一)德國ROHM廠製725
    型口徑9mm之模型槍1支、(二)仿GLOCK廠17型半自動手槍製造
    之玩具手槍1支、(三)仿WALTHER廠PPK/S型半自動手槍製造之
    玩具手槍1支、(四)仿德林吉雙管手槍製造之玩具手槍1支；及
    (五)德國ROHM廠RG96型口徑9mm之模型槍1支、(六)仿WALTHER廠P
    PK/S型半自動手槍製造之玩具手槍5支、(七)仿GLOCK廠27型半
    自動手槍製造之玩具手槍2支、(八)仿BERETTA廠92FS型半自動
    手槍製造之玩具手槍1支及數量不詳之玩具子彈，並至五金
    行購買銅條、槍管、火藥及扣案如附表三所示之製造槍彈工
    具材料後，即由乙○○在桃園縣桃園市○○路○段65之1號20
    樓租住處，以如附表三所示工具材料，去除槍管內阻鐵或換
    裝土造金屬槍管，以電鑽將槍管修平，並換裝較大彈簧，以
    此方式將附表一編號1-4所示之模型槍或玩具手槍製造成可
    發射子彈具有殺傷力之槍枝，其餘如附表一編號5-13所示槍
    枝則因內具阻鐵、或欠缺撞針、或欠缺槍管，尚未製造完成
    而不具殺傷力；乙○○在上址另將玩具子彈拆解後裝填火藥
    ，或以挫刀、未扣案之鑽臺研磨銅條製成彈頭，切割銅條打
    穿並以鑽臺銑刀磨製銅條製造子彈底座，再裝置火藥組裝製
    成子彈，而製造如附表二所示具有殺傷力之土造子彈87顆，
    其餘如附表二所示之子彈49顆則因無法擊發或雖可擊發惟動
    能甚微而不具殺傷力；乙○○又於上開期間，自網路上購買
    如附表二編號5、6所示具殺傷力之9mm制式子彈2顆、0.38吋
    制式子彈1顆而持有之。嗣經警於93年8月19日晚上21時許，
    在新竹市○○路25號前查獲乙○○，並於其身上扣得附表一
    編號3所示之槍枝1支、附表二編號3所示之土造子彈24顆；
    旋於翌日即93年8月20日凌晨2時30分許，由鄭錦陽偕同警方
    前往桃園縣桃園市○○路○段65之1號20樓，搜索扣得附表一
    編號1-2、4-13所示之槍枝12支、附表二編號1-2、4所示土
    造子彈共112顆、附表二編號5、6所示之制式子彈共3顆、及
    附表三所示之改造槍彈工具材料。
二、案經新竹市警察局移送臺灣新竹地方法院檢察署檢察官偵查
    起訴。
    理  由
一、按被告以外之人於審判外之言詞或書面陳述，除法律另有規
    定者外，不得作為證據，刑事訴訟法第159條第1項固有明文
    規定。惟被告以外之人於偵查中向檢察官所為之陳述，除顯
    有不可信之情況外，得為證據。且被告以外之人於審判外之
    陳述，雖不符刑事訴訟法第159條之1至之4之規定，惟經當
    事人於審判程序同意作為證據，法院審酌該言詞陳述或書面
    陳述作成時之情況，認為適當者，亦得為證據，復為同法第
    159條之1第2項、第159條之5第1項所明定。本案證人鄭錦陽
    偵查中之陳述，經具結擔保無設詞誣陷被告乙○○之疑慮，
    並無顯不可信之情況；另其警訊中之陳述，業經被告同意援
    引作為證據，本院審酌後亦認為適當，故其於審判外之陳述
    ，自得作為本案之證據，合先敘明。
二、訊據被告乙○○固坦認持有附表一、二、三所示槍彈及工具
    材料，並上網購買制式子彈等事實，惟否認有自行製造具殺
    傷力之槍枝犯行，辯稱：我是有想要去除阻鐵或換裝金屬槍
    管，但還沒有改造槍枝就被警察查獲，我買來的槍枝有阻鐵
    ，我把槍拿來擦一擦，並且請朋友張智俊幫我把阻鐵拿掉或
    換成金屬槍管，改成有殺傷力之槍枝，目的係要打鳥；至於
    3顆制式子彈是去網路上買來的，想說那是玩具子彈就買來
    ；我是另外買彈殼，自己裝火藥，再請朋友阿明幫我把彈頭
    和彈殼裝上去云云。惟查：
  (一)被告於警詢偵查及本院行準備程序時迭次自白：93年8月19
    日21時30分在新竹市○○路25號前為警查獲改造手槍1把、
    改造子彈24顆是我的，是我買模型槍回來後自己改的，子彈
    也是我自己改造的，我將買回來的模型槍把槍管換掉，再去
    找圓鐵條利用鑽臺打通圓鐵條製成槍管後，再裝上模型槍身
    上，購買銅條材料利用鑽臺製作彈殼、彈頭及底座，在彈殼
    內裝入底火及火藥後，即製成子彈，於93年6月5日起在我租
    屋處桃園市○○路○段65之1號20樓內改造槍械及子彈，改造
    槍彈所需之槍管、火藥向五金行購買，在我租屋處桃園縣桃
    園市○○路○段65之1號20樓還有1批槍械、彈藥及改造工具1
    批，鄭錦陽於93年8月20日2時30分，帶同警方前往桃園縣桃
    園市○○路○段65之1號20樓起出改造手槍成品4把、半成品2
    把、道具模型槍6把、改造子彈139顆、改造彈頭1130顆、改
    造子彈底座2120個、改造彈殼1069個、改造槍管4枝、改造
    槍機座8個、撞針6支、彈簧6條、通槍工具1組及改造工具尖
    嘴鉗2支、鐵刷1支、銼刀2支、游標尺2支、橡膠槌1把、鑽
    頭1支、起子6支等是我所有，我有打一副桃園市○○路○段6
    5之1號20樓租住處鑰匙給鄭錦陽，可讓他自由出入，該址是
    我承租的，連帶保證人是鄭錦陽（見93年度偵字第4450號卷
    第13-15頁之93年8月20日警詢筆錄）。警方逮捕我時，在我
    身上查獲1把小支的PPK（改造槍）、24發子彈，槍是我去買
    道具槍，再換裝鐵製槍管，用電鑽把槍管修平，槍身在買來
    時就有的，槍機也是買來時就是銅製的，不用再改造，彈簧
    換成比較大的，我只有改造槍管和彈簧，子彈買道具彈回來
    後，把子彈拆開後裝填火藥，彈頭用五金行買來的銅條，以
    挫刀、鑽臺研磨，再裝上道具彈內，沒有道具彈就用銅條切
    成一小截，中間打穿製造子彈，底座是用鑽臺的固定夾銑刀
    ，鑽臺上面夾銅條，銅條旋轉時，用銑刀去磨銅條製造底座
    的形狀，從今年6月開始在桃園市○○路○段65之1號20樓改
    造槍彈，鄭錦陽2個星期前在我租屋處，他在找衣服打開工
    具間抽屜發現有半成品，他不知道是玩具還是改的，他好奇
    問我，我跟他說我還在摸索如何改造，扣案物除了毒品、門
    號0000000000手機不是我的，其他的扣案物品都是我的（見
    93年度偵字第4450號卷第63-67頁之93年8月20日偵訊筆錄）
    。扣案尖嘴鉗等物品都是我的，槍枝零件中之彈簧、鐵管都
    是買的，在我身上獲的24顆子彈都是改造的，是7.9釐米，
    在我租住處扣到的制式子彈3顆是網路上買的，有些子彈是
    自己做的，我都是買外殼，自己回來裝火藥，購買時間也是
    93年6月間，裝火藥是6月間到7月上旬，改造1支手槍不用1
    天，在桃園市租屋處共改造過4支手槍等語（見94年度偵緝
    字第474號卷第26-27頁之94年12月7日偵訊筆錄）。改造槍
    枝我有做，子彈部分是買現成的，部分子彈彈殼買來，裡面
    的火藥有些是我裝填等語明確（見本院卷25頁之95年3月10
    日準備程序筆錄）。
  (二)被告上開自白核與證人鄭錦陽警偵訊時證述：我帶同警方前
    往桃園縣桃園市○○路○段65之1號20樓起出改造手槍成品4
    把、半成品2把、道具模型槍6把、改造子彈139顆、改造彈
    頭1130顆、改造子彈底座2120個、改造彈殼1069個、改造槍
    管4枝、改造槍機座8個、撞針6個、彈簧6條、通槍工具1組
    及改造工具尖嘴鉗2支、鐵刷1支、銼刀2支、游標尺2支、橡
    膠槌1把、鑽頭1支、起子6支等證物是乙○○所有，乙○○
    在桃園租屋時，需要我做連帶保證人，所以乙○○就打1副
    鑰匙給我，有1次我去上開處所時有看過藏有槍械（見93年
    度偵字第4450號卷第9-12頁之93年8月20日警詢筆錄）。桃
    園縣桃園市○○路○段65之1號20樓查扣的槍械、子彈、改造
    工具是乙○○的，2星期前我在乙○○前開租屋處看到，剛
    好我去，他好像來不及收，我在抽屜看到，我問他為何有這
    個東西，他說他喜歡玩槍，約一星期前乙○○要我幫他訂5
    支，我就去模型槍店幫他買5支模型槍拿給他等語相符（見
    93年度偵字第4450號卷第69-72頁之93年8月20日偵訊筆錄、
    第142-144、147頁之93年12月8日偵訊筆錄）。
  (三)且經警以臺灣新竹地方法院檢察署93年6月30日核發之93年
    竹檢雲明聲監字第000060號通訊監察書（見本院卷第103-10
    4頁）、93年7月29日核發之93年竹檢雲明聲監續字第000076
    號通訊監察書（見本院卷第114-115頁），監聽證人鄭錦陽
    持用之0000000000、0000000000、0000000000門號與被告持
    用之0000000000門號，自93年7月10日起迄同年8月9日之電
    話通聯內容，確有被告製造槍枝之談話內容如下（見93年度
    偵字第4450號卷第33-37頁）：
    １(1)93年7月10日晚上20時24分53秒0000000000門號發話予
        0000000000門號內容：
        鄭錦陽問：哪有那麼多事做，也沒有看到什麼成果出來
                  ？
        乙○○答：我在做那2支。
      (2)93年7月6日凌晨2時58分1秒0000000000門號發話予0000
        000000門號內容：
        鄭錦陽問：你人在那裏？
        乙○○答：在桃園。
        鄭錦陽問：你亂講，你人在新竹。
        乙○○答：我回來拿一些零件。
        鄭錦陽問：你打給阿森，他要彈簧的尺寸，你量給他，
                  你那支做得怎樣了。
        乙○○答：差不多了，就差彈簧部分。
      (3)93年8月3日晚上20時46分16秒0000000000門號發話予00
        00000000門號內容：
        鄭錦陽問：你把房間抽屜那支銀色的把油套套看是否可
        乙○○答：我弄看看。
        鄭錦陽問：趕快做起來。
        乙○○答：好。
      (4)93年8月8日晚上22時26分3秒0000000000門號發話予000
        0000000門號內容：
        鄭錦陽問：那支PPK怎麼有點故障，你是否有動它？
        乙○○答：我沒有動。
        鄭錦陽問：之前就很好用，怎麼會這樣？
        乙○○答：可能是沒上油的關係。
      (5)93年8月9日上午11時49分36秒0000000000門號發話予00
        00000000門號內容：
        鄭錦陽問：你是否會拆PPK的槍管，全部拆下？
        乙○○答：我會。
        鄭錦陽問：昨天有訂5支，到時候我拿回去，你先把槍
                  管拆下我會叫人做。
        乙○○答：我知道。
    ２被告及證人鄭錦陽警詢中均坦認上開通聯確係其2人之通
      話內容，被告並自承：93年7月6日鄭錦陽是問我模型槍是
      否已改造好，93年8月3日鄭錦陽是問改造槍與子彈是否能
      使用，93年8月8日鄭錦陽質問我槍械為何會故障，我說那
      支是半成品尚未完成，93年8月9日鄭錦陽問我會不會拆PP
      K模型槍的槍管，他有買五支PPK型模型槍，叫我把槍管拆
      下等語（見93年度偵字第4450號卷第16-18頁之93年8月20
      日警詢筆錄）。核與證人鄭錦陽警訊時證述：93年7月10
      日，是之前我知道乙○○有買2支道具模型槍，我知道他
      在改那2支槍，所以我才問他，93年7月6日是我很好奇所
      以我才問乙○○槍械改的如何，93年8月3日我問乙○○他
      改造槍械與子彈是否符合，93年8月9日是我看到乙○○很
      會改造槍械，原本我有意買模型槍，叫乙○○幫我改，所
      以我先問他會不會拆槍管，但是我事後想想也就作罷了等
      語，互核一致（見93年度偵字第4450號卷第11-12頁之93
      年8月20日警詢筆錄）。由被告警詢偵查及本院訊問時迭
      次自白製造槍彈，核與證人鄭錦陽警詢偵查中之證詞相符
      ，佐以其2人93年7月10日起迄同年8月9日之電話通聯確有
      談論製造槍枝內容，已足證明被告確有自行製造槍彈犯行
      無誤，所辯係委託友人製造槍彈云云，不足採信。
  (四)而扣案槍枝13支、子彈139顆經送內政部警政署刑事警察局
    鑑定及試射結果：
    １槍枝部分：(1)如附表一編號1之槍枝係德國ROHM廠製725型
      口徑9mm之模型槍去除槍管內阻鐵而成之改造模型槍、如
      附表一編號2之槍枝係仿GLOCK廠17型半自動手槍製造之玩
      具手槍換裝土造金屬槍管而成之改造手槍、如附表一編號
      3之槍枝係仿WALTHER廠PPK/S型半自動手槍製造之玩具手
      槍換裝土造金屬槍管而成之改造手槍、如附表一編號4之
      槍枝係仿德林吉雙管手槍製造之玩具手槍去除槍管內阻鐵
      而成之改造手槍，上開4支槍枝均機械性能良好，可擊發
      適用子彈，認具殺傷力。(2)如附表一編號5之槍枝係德國
      ROHM廠RG96型口徑9mm之模型槍，槍管內具阻鐵、如附表
      一編號6-10之槍枝係仿WALTHER廠PPK/S型半自動手槍製造
      之玩具手槍，槍管內具阻鐵、如附表一編號11之槍枝係仿
      GLOCK廠27型半自動手槍製造之玩具手槍換裝土造金屬槍
      管而成，欠缺撞針、如附表一編號12之槍枝係仿BERETTA
      廠92FS型半自動手槍製造之玩具手槍，欠缺槍管、如附表
      一編號13之槍枝係仿GLOCK廠27型半自動手槍製造之玩具
      手槍，欠缺槍管，上開9支槍枝或因槍管內具阻鐵、或因
      欠缺撞針、或因欠缺槍管，而無法供發射彈丸使用，均不
      具殺傷力等情，有內政部警政署刑事警察局93年8月26日
      刑鑑字第0930172961號槍彈鑑定書、內政部警政署刑事警
      察局95年4月27日刑鑑字第0950049581號函附卷可稽（見
      93年度偵字第4450號卷第119-131頁、本院卷第37頁）。
    ２子彈部分：(1)如附表二編號1之子彈71顆係土造子彈（具
      直徑約8.8mm金屬彈頭）、如附表二編號2之子彈35顆係土
      造子彈（具直徑約6.6mm金屬彈頭）、如附表二編號3之子
      彈24顆係土造子彈（具直徑約7.9mm金屬彈頭）、如附表
      二編號4之子彈6顆（起訴書誤載為24顆）係由玩具金屬彈
      殼加裝直徑約5.6mm金屬彈頭組合而成之改造子彈，經試
      射結果，其中87顆子彈具有殺傷力，其餘49顆或無法擊發
      ，或雖可擊發惟其發射動能甚微，均不具殺傷力。(2)如附
      表二編號5子彈2顆之係口徑9mm制式子彈、如附表二編號6
      之子彈1顆係口徑0.38吋制式子彈，均具殺傷力等情，同
      有上開槍彈鑑定書、函文存卷足憑。
  (五)此外，復有搜索桃園縣桃園市○○路○段65之1號20樓之搜索
    扣押筆錄、扣押物品目錄表、搜索現場照片、房屋租賃契約
    書附卷（見93年度偵字第4450號卷第30、50-53、40-42、47
    頁、49頁）及如附表一、二、三所示之槍彈及製造槍彈之工
    具材料扣案可資佐證。本案事證明確，被告製造槍彈犯行至
    堪認定，應依法論科。
三、論罪科刑部分：
  (一)新舊法之比較
    １查被告行為後，刑法部分條文業於94年1月7日修正，94年
      2月2日公布，95年7月1日施行，現行刑法第2條第1項規定
      ：「行為後法律有變更者，適用行為時之法律，但行為後
      之法律有利於行為人者，適用最有利於行為人之法律」，
      上開規定乃與刑法第1條罪刑法定主義契合，而貫徹法律
      禁止溯及既往原則，係規範行為後法律變更所生新舊法律
      比較適用之準據法，是刑法第2條本身雖經修正，但該條
      既屬適用法律之準據法，本身尚無比較新舊法之問題，應
      一律適用裁判時之現行刑法第2條第1項之規定，為「從舊
      從輕」之比較，以決定適用之刑罰法律，先予敘明。且比
      較時應就罪刑有關之共犯、未遂犯、想像競合犯、牽連犯
      、連續犯、結合犯，以及累犯加重、自首減輕暨其他法定
      加減原因（如身分加減）與加減例等一切情形，綜其全部
      罪刑之結果而為比較，此有最高法院95年第8次刑事庭會
      議決議可資參照。
    ２按修正前刑法第28條關於共犯規定為「2人以上共同實施
      犯罪之行為者，皆為正犯」，修正後刑法則規定為「2人
      以上共同實行犯罪之行為者，皆為正犯」，揆諸本條之修
      正理由係修正共同正犯參與類型，確定在「實行」概念下
      之共同參與行為，始成立共同正犯，而被告所犯製造槍彈
      犯行與他人有犯意聯絡及行為分擔，且對於前開犯行業已
      實行犯罪行為，既屬實行犯罪行為之正犯，則適用修正前
      刑法第28條規定論擬，並無不利於被告。
    ３又被告行為時之刑法第56條規定：「連續數行為而犯同一
      之罪名者，以一罪論。但得加重其刑至二分之一」；惟其
      行為後上開法條業已刪除，該項刪除雖非犯罪構成要件之
      變更，但已影響行為人刑罰之法律效果，自屬法律有所變
      更，而有比較新舊法之必要；本案被告先後多次之製造槍
      彈行為，若依舊法規定，僅以一罪論；若依新法，則須分
      論併罰，經比較新舊法之結果，應以行為時之舊法較有利
      於被告。
    ４另被告行為時之刑法第33條第5款原規定主刑之種類如下
      ：「五、罰金：1元以上」；該條款嗣修正為：「主刑之
      種類如下：五、罰金：新臺幣1千元以上，以百元計算之
      」。是修正後罰金刑最高額上限雖無變更，惟最低額下限
      則提高為新臺幣1千元，比較修正前後之規定，自以行為
      時科處罰金刑之法律較有利被告。
    ５第按被告犯罪後，槍砲彈藥刀械管制條例業於94年1月26
      日修正公布，其中第8條第1項原規定「未經許可，製造、
      販賣或運輸鋼筆槍、瓦斯槍、麻醉槍、獵槍或空氣槍者，
      處5年以上有期徒刑，併科新臺幣1千萬元以下罰金」，第
      11第1項則規定「未經許可，製造、販賣或運輸第4條第1
      項第1款所稱其他可發射金屬或子彈具有殺傷力之各式槍
      砲者，處5年以上有期徒刑，併科新臺幣1千萬元以下罰金
      。」；該條例修正後第8條第1項則規定「未經許可，製造
      、販賣或運輸鋼筆槍、瓦斯槍、麻醉槍、獵槍、空氣槍或
      第4條第1項第1款所定其他可發射金屬或子彈具有殺傷力
      之各式槍砲者，處無期徒刑或5年以上有期徒刑，併科新
      臺幣1千萬元以下罰金」，並將第11條刪除。是被告行為
      後法律已有變更，製造可發射金屬或子彈具有殺傷力之各
      式槍砲犯行，修法前應適用槍砲彈藥刀械管制條例第11條
      第1項之規定處以5年以上有期徒刑，併科新臺幣1千萬元
      以下罰金，修法後則應適用同條例第8條第1項之規定處以
      無期徒刑或5年以上有期徒刑，併科新臺幣1千萬元以下罰
      金，比較新舊條例之結果，以舊條例有利於被告。
    ６綜合上述各條文修正前後之比較，揆諸修正後刑法第2條
      第1項規定之「從舊從輕」原則及前揭最高法院決議意旨
      ，修正後之規定並非較有利於被告，爰依刑法第2條第1項
      前段規定，適用行為時即修正前之刑法及修正前之槍砲彈
      藥刀械管制條例相關規定，對被告較為有利。
  (二)核被告所為，係犯修正前槍砲彈藥刀械管制條例第11條第1
    項之未經許可製造可發射子彈具有殺傷力之槍枝罪及同條例
    第12條第1項之未經許可製造子彈罪。被告購入持有制式子
    彈及持有如附表三編號3所示之撞針4支、附表三編號5所示
    之槍管1支之槍砲主要組成零件，原應論以持有子彈罪及持
    有槍砲主要組成零件罪，惟其製造槍彈後進而持有槍彈，持
    有槍砲主要組成零件用以製造槍枝，其持有之低度行為，為
    製造之高度行為所吸收，均不另論罪。被告與鄭錦陽間有犯
    意聯絡及行為分擔，為共同正犯。其多次製造具殺傷力之槍
    枝、子彈行為，時間緊接，方法相同，均各觸犯構成要件相
    同之罪名，顯係基於概括犯意反覆為之，均為連續犯，應依
    修正前刑法第56條規定各論以一罪，並依法加重其刑。又槍
    枝必須配合子彈始能發揮作用，二者有密切關係，被告於同
    一段期間內，以同一組工具製造槍枝、子彈，實無從切割，
    係以一行為觸犯數罪名，為想像競合犯，應從一重之製造槍
    枝罪處斷（最高法院90年度臺上字第126號判決、92年度臺
    上字第6893號判決參照）。起訴書漏未比較新舊法認應依現
    行槍砲彈藥刀械管制條例第8條第1項規定論處；另扣案如附
    表二編號4所示5.6mm金屬彈頭組合而成之改造子彈係6顆，
    起訴書誤載為24顆，均容有誤會，應予說明。爰審酌具有殺
    傷力之改造槍枝及子彈均係屬高度危險之物品，非經主管機
    關許可，當不得擅自製造，被告漠視法令，非法製造槍枝、
    子彈，且製造完成具有殺傷力之改造槍枝數量高達4支，所
    製造完成具有殺傷力之子彈數量甚多，尚有其他未製造完成
    之改造槍枝及子彈，嚴重危害社會治安，惡性非輕，且被告
    於本院審理時未能完全坦承犯行，飾詞避重就輕，態度難謂
    良好，兼衡其犯罪之動機、目的、手段、生活狀況、智識程
    度等一切情狀，量處如主文所示之刑。又按被告行為時之易
    服勞役折算標準，業據修正前罰金罰鍰提高標準條例第2條
    前段規定，就其原定數額提高為1百倍折算1日，則被告行為
    時之易服勞役折算標準，應以銀元3百元折算1日，即新臺幣
    9百元折算1日；惟95年7月1日修正公布施行之刑法第42條第
    3項前段規定：「易服勞役以新臺幣1仟元、2仟元或3仟元折
    算1日」，本案易服勞役以新臺幣3千元折算1日，比較修正
    前後之易服勞役折算標準，以修正後之規定，較有利於被告
    （有關併科罰金刑新臺幣30萬元部分，如依修正前刑法規定
    以新臺幣9百元折算1日，將逾六個月【180日】，故應依修
    正前刑法第42條第3項規定，以罰金總額與6個月之日數比例
    折算，每日為新臺幣1千6百67元；如依修正後刑法規定以新
    臺幣3千元折算1日，則易服勞役期間為100天，較修正前刑
    法之期間為短），依刑法第2條第1項後段規定，應適用修正
    後之刑法第42條第3項前段規定，定其易服勞役折算標準。
    末按，從刑附屬於主刑，除有特別規定外，依主刑所適用之
    法律，此有最高法院95年第8次刑事庭會議決議可參；扣案
    如附表一編號1-4所示之槍枝，均具有殺傷力，屬違禁物，
    另附表三編號3所示之撞針4支、附表三編號5所示之槍管1支
    ，屬內政部於86年11月24日以臺 (86)內警字第8670683號公
    告之槍砲彈藥主要組成零件，此有內政部95年9月11日內授
    警字第0950871321號函可憑（見本院卷第47頁），亦屬違禁
    物，均應依刑法第38條第1項第1款之規定宣告沒收之；至於
    扣案如附表一編號4-13所示之槍枝，雖未具殺傷力，惟均係
    被告所有，供製造槍枝所用、預備之物；另附表三所示之工
    具材料，除上開附表三編號3所示之撞針4支、附表三編號5
    所示之槍管1支，屬槍枝主要組成零件，應以違禁物沒收外
    ，餘均係供被告製造槍彈所用或預備之工具材料，且均為被
    告所有，業據其陳明在卷，爰依刑法第38條第1項第2款之規
    定宣告沒收之；至於附表二所示具殺傷力之子彈90顆、附表
    二所示不具殺傷力之子彈49顆，或經刑事警察局鑑驗試射，
    已經實際擊發而僅餘彈殼、彈頭，或因實際試射鑑定，因無
    法擊發或發射動能甚微，而不具殺傷力，均不具子彈違禁物
    之性質，已無庸為沒收之諭知，另扣案之行動電話4支及海
    洛因，或與被告製造槍彈犯行無直接關係，或與本案無涉，
    故不為沒收之諭知，附此敘明。
四、(一)蒞庭檢察官當庭擴張被告持有槍枝主要組成零件另構成槍
    砲彈藥刀械管制條例第13條第4項之罪名（見本院卷第66頁
    ）。惟按未經許可，製造、販賣或運輸槍砲、彈藥之主要組
    成零件者，及未經許可，持有、寄藏或意圖販賣而陳列第1
    項所列零件者，均處罰之，槍砲彈藥刀械管制條例第13條第
    1 項、第4項固定有明文。惟揆其立法意旨係為防制不法分
    子，利用化整為零方式分批製造、持有以規避查緝及處罰，
    乃對於情節較輕之製造、持有槍砲主要組成零件行為亦明文
    增列處罰規定，以立法將法益保護前置化，屬製造或持有槍
    枝之預備犯或危險犯性質，故行為人所為如已構成製造槍枝
    彈藥之實害行為，則無再以上開條文加以規範處罰之必要；
    故被告雖持有附表三編號3所示之撞針4支、附表三編號5所
    示之槍管1支，惟不另構成槍砲彈藥刀械管制條例第13條之
    製造或持有槍枝主要組成零件罪。(二)又被告前有持槍強盜犯
    行，已由臺灣苗栗地方法院於95年10月26日以94年度訴字第
    490號判決有期徒刑15年6月。惟查，被告於該案涉嫌持槍強
    盜之犯罪行為時間係自94年7月至11月，此有該案刑事判決
    在卷足稽（見本院卷第135-142頁），距本案93年6月迄8月
    之犯罪時間已近1年，顯無裁判上一罪之關係，本院自無庸
    併予審究，均特此說明。
五、臺灣新竹地方法院檢察署95年度偵字第6468號併案意旨略以
    ：被告於93年11月間，在不詳地點未經許可製造槍枝子彈，
    於94年11月9日，在新竹縣新豐鄉中崙村285之5號租屋處為
    警查獲，與前開部分有連續犯之關係，因請併案審理。惟查
    ，本案被告93年6月迄8月之製造槍彈犯行距併案之犯罪時間
    已有3個月，且被告係於本案遭警查獲後，再經1年2個月於
    不同地點為警查獲，由其為警在桃園查獲本案後，更易地點
    至新竹製造槍彈，已堪認定嗣後所為製造槍彈犯行應係另行
    起意而為，併案與本案並無裁判上一罪關係，無從併案審理
    ，應退由檢察官另行處理。
據上論斷，應依刑事訴訟法第299條第1項前段，修正前槍砲彈藥
刀械管制條例第11條第1項、槍砲彈藥刀械管制條例第12條第1項
，刑法第2條第1項前段、第55條、第42條第3項前段、修正前刑
法第11條前段、第28條、第56條、第38條第1項第1款、第2款，
判決如主文。
本案經檢察官葉乃瑋到庭執行職務。
中    華    民    國    95    年    12    月    13    日
                  刑事第五庭    審判長法  官  楊惠芬
                                      法  官  楊麗文
                                      法  官  吳靜怡
以上正本證明與原本無異。
如不服本判決，應於判決送達後10日內向本院提出上訴狀（應附
繕本 ），上訴於臺灣高等法院。
中    華    民    國    95    年    12    月    14    日
                                      書記官  馮玉玲
附錄本案論罪科刑法條全文
修正前槍砲彈藥刀械管制條例第11條第1項
未經許可，製造、販賣或運輸第四條第一項第一款所稱其他可發
射金屬或子彈具有殺傷力之各式槍砲者，處5年以上有期徒刑，
併科新臺幣1千萬元以下罰金。
槍砲彈藥刀械管制條例第12條第1項
未經許可，製造、販賣或運輸子彈者，處一年以上七年以下有期
徒刑，併科新台幣五百萬元以下罰金。


司法院資訊處製作；財團法人民間司法改革基金會備份。
